【裁判字號】    90,訴緝,3
【裁判日期】    900430
【裁判案由】    偽造文書
【裁判全文】
臺灣屏東地方法院刑事判決                              九十年度訴緝字第三號
    公  訴  人  臺灣屏東地方法院檢察署檢察官
    被      告  丙○○
    選任辯護人  許清連
                林鴻駿
右列被告因偽造文書案件，經檢察官提起公訴（八十八年度偵字第二六一七號），本
院判決如左：
     主  文
丙○○行使偽造私文書，足生損害於他人，處有期徒刑肆月，如易科罰金，以參佰元
折算壹日。
八十六年六月二十八日買賣同意書上偽造「甲○○」印文、署押各壹枚沒收。
     事  實
一、丙○○於民國八十六年四月間，以購買土地欲繳交增值稅為由，向乙○○○借款
    新台幣（下同）六百萬元，惟事後並未將該款項用以繳納增值稅，亦未將土地登
    記與乙○○○，為唯恐乙○○○察覺，乃巧言向乙○○○偽稱其友人甲○○願承
    買上開土地，於同年六月二十八日，明知其未徵得甲○○同意或授權代為處理土
    地買賣事宜，竟基於偽造之犯意，先於某處囑託不知情之不詳姓名年籍成年男子
    偽刻「甲○○」印章一枚，並自擬買賣同意書，於該買賣同意書上偽造「甲○○
    」印文及署押各一枚，足生損害於甲○○。之後隨即基於行使偽造私文書之意思
    ，提出該偽造買賣同意書及交付二十萬八千元之支票一紙與乙○○○，藉以掩飾
    上開詐欺犯行（詐欺部分業具臺灣高等法院高雄分院以八十八年度上訴字第一號
    判決確定）。
二、案經臺灣高等法院高雄分院檢察署函送臺灣屏東地方法院檢察署檢察官偵查起訴
    。
     理  由
一、訊據被告丙○○對於上開犯行矢口否認，辯稱：甲○○已同意購買該批土地，但
    尚未談好價金，該買賣同意書第一次是甲○○寫的，因乙○○○對同意內容不滿
    意，故要求重寫，第二次去甲○○公司寫，當時甲○○說他人在台南，叫伊自己
    改，伊即自己重寫一份同意書，印章是甲○○公司的小姐拿來蓋的，事後也有將
    該份重寫的同意書拿給甲○○及乙○○○看過等語。
二、惟查：
（一）上開被告丙○○偽刻「甲○○」印章、偽造「甲○○」名義製作買賣同意書，
      並持以行使之事實，業據被害人甲○○迭於偵查中、本院審理中及臺灣高等法
      院高雄分院八十八年度上訴字第一號案件審理時到庭證稱：被告與乙○○○確
      曾因土地買賣事宜到伊公司商量，但伊僅告知此事需與股東商量，並未決定要
      買，亦未同意簽署買賣同意書，更無交代公司會計小姐林淑玲拿印章給被告蓋
      同意書，就算同意購買土地，同意書也應該用公司名義，不可能用伊自己之名
      義，伊本人並沒有這麼多錢等語（見偵查卷第十六頁、第三十一頁、本院九十
      年三月二十九日訊問筆錄及臺灣高等法院高雄分院八十八年一月十八日訊問筆
      錄）。證人林淑玲亦迭證稱：從未見過該土地買賣同意書，更未拿甲○○之印
      章給被告蓋用，甲○○之印章均由其自己保管，該份同意書上之印章並非甲○○之印章等語（見偵查卷第十五頁、臺灣高等法院高雄分院八十八年二月十一
      日訊問筆錄）。顯見被告上開辯稱同意書在甲○○公司書寫，印章由甲○○公
      司小姐提供蓋用，已經甲○○同意云云，係臨訟卸責之詞，不足採信。
（二）參以證人乙○○○亦證稱：被告丙○○曾帶伊至甲○○公司談論土地買賣事宜
      ，惟甲○○表示需經其他股東同意，當時並未寫同意書，之後被告將寫好之買
      賣同意書拿來，因其上並無伊之名字，而伊已出資六百萬元，故要求被告重寫
      ，但除去過甲○○公司那次，之後再未見過甲○○，第二次的合約書是被告拿
      來等語，足證被害人甲○○證述尚未決定購買土地一詞，並非虛構。
（三）被告供承被害人甲○○已決定購買土地，但尚未決定價金云云，既未談及價金
      ，為何該份買賣同意書上已記載土地價格每坪六萬元？顯見被告上開辯詞違反
      常情，不足採信。
（四）此外，復有該份買賣同意書、本院八十七年易字第一四五八號判決書及臺灣高
      等法院高雄分院八十八年度上訴字第一號判決書在卷可稽，本件事證明確，被
      告犯行實堪認定。
二、核被告丙○○所為，係犯刑法第二百十六條、第二百十條之行使偽造私文書罪。
    其偽造印章及偽造「甲○○」印文、署押為偽造私文書之階段行為；又偽造私文
    書之低度行為應為之後持以行使之高度行為吸收，均不另論罪。爰審酌被告素行
    、犯罪動機係為掩飾其詐取乙○○○六百萬元之行為、此部分詐欺犯行業經臺灣
    高等法院高雄分院判處有期徒刑二年確定，應已足使被告生警惕之心、及犯後態
    度等一切情狀，量處如主文所示之刑，並諭知易科罰金及其折算標準。八十六年
    六月二十八日買賣同意書上偽造之「甲○○」印文、署押各一枚應依刑法第二百
    十九條規定予以宣告沒收。
三、另查被告丙○○意圖為自己不法所有，詐取證人乙○○○六百萬元之行為係發生
    於八十六年四月初，與本件偽造文書行為相距二月有餘，無從認定二行為間具方
    法結果之牽連關係，臺灣高等法院高雄分院八十八年度上訴字第一號判決亦同此
    見解，併予敘明。
四、末按行為後法律有變更者，適用裁判時之法律。但裁判前之法律有利於行為人者
    ，適用最有利於行為人之法律，刑法第二條第一項定有明文；查刑法第四十一條
    業經修正，並經總統於九十年一月十日公布施行，於同年月十二日生效。本件被
    告偽造私文書犯行經本院諭知有期徒刑四月，依修正前刑法第四十一條規定，不
    得易科罰金；而依修正後刑法第四十一條第一項前段規定，得易科罰金，比較新
    、舊法適用結果，以新法之適用結果較有利於行為人，爰依刑法第二條第一項前
    段之規定，就被告宣告刑依修正後刑法第四十一條第一項前段之規定，諭知易科
    罰金及其折算標準，併此敘明。
據上論斷，應依刑事訴訟法第二百九十九條第一項前段，刑法第二條第一項前段、第
二百十六條、第二百十條、第二百十九條、第四十一條第一項前段，罰金罰鍰提高標
準條例第一條前段、第二條，判決如主文。
中      華      民      國    九十      年      四      月     三十     日
                                      臺灣屏東地方法院刑事第三庭
                                          審判長法  官  黃國永
                                                法  官  余德正
                                                法  官  陳姵君
右正本證明與原本無異。
對於本判決如有不服應於收受送達後十日內向本院提出上訴書狀上訴於台灣高等法院
高雄分院並按他造當事人之人數附具繕本。
                                               書記官   蔡德章
中      華      民      國    九十      年      四      月     三十     日
得上訴
附錄：
中華民國刑法第二百十六條
行使第二百十條至第二百十五條之文書者，依偽造、變造文書或登載不實
事項或使登載不實事項之規定處斷。
中華民國刑法第二百十條
偽造、變造私文書，足以生損害於公眾或他人者，處五年以下有期徒刑。


司法院資訊處製作；財團法人民間司法改革基金會備份。
